臺灣臺北地方法院民事判決　　　　　　　　　　　　九十二年度簡上字第五八三號
　　上　訴　人　甲○○
　　訴訟代理人　許俊仁律師
　　被上訴人　　丙○○
　　　　　　　　丁○○
右當事人間請求損害賠償事件，上訴人對於民國九十二年七月二十九日本院臺北簡易
庭九十二年度北簡字第三九九二號第一審判決提起上訴，本院於民國九十三年一月十
六日言詞辯論終結，判決如左：
    主  文
上訴駁回。
第二審訴訟費用由上訴人負擔。
    事  實
甲、上訴人方面：
一、聲明：
（一）原判決廢棄。
（二）被上訴人應連帶給付上訴人新臺幣（下同）三十六萬六千元及自支付命令送達
      翌日起至清償日止，按年息百分之五計算之利息。
二、陳述：除與原判決所載相同部分，予以引用外，並補稱：
    依證人即本件汽車升降機之陽程科技股份有限公司（下稱陽程公司）職員許振賓
    、管理委員會主任委員乙○○之證詞，足證上訴人確有使用車輛之意願及需要，
    始向許振賓要求更換新的遙控器及向乙○○請求協助。且依現社會經驗，以車代
    步已成一般人日常生活習慣，更無將車輛棄置長達六個月不予使用之理，本件若
    非被上訴人逕自更換汽車升降機之遙控設備，致上訴人汽車無法使用，上訴人焉
    可能長期未使用汽車。上訴人縱不能證明所受損害之數額，爰依民事訴訟法第二
    百二十二條第二項規定，請求本院定其數額。
三、證據：除援用原審之立證方法外，並補提出
乙、被上訴人方面：
一、聲明：上訴駁回。
二、陳述：與原判決所載相同，茲引用之。
三、證據：援用原審之立證方法。
    理  由
壹、程序方面：
    被上訴人丙○○經合法送達，未於言詞辯論期日到場，核無民事訴訟法第三百八
    十六條所列各款情形，應依上訴人之聲請，由其一造辯論而為判決。
貳、得心證之理由：
一、本件上訴人起訴主張：上訴人先前徵得被上訴人丙○○、丁○○及中華第一大樓
    之其他地下停車位使用人之同意後，使用臺北市○○區○○路一段二十五號地下
    二樓第五號停車位，並繳納管理費，被上訴人明知上訴人有停車位使用權，竟自
    民國九十一年四月間起逕行更換地下室進出地面層所需升降機之遙控設備，並禁
    止陽程公司為上訴人維修遙控開關設備，致上訴人所有車牌號碼ＣＮ－五一一七
    號自用小客車，迄同年九月三十日止均置於地下二樓內無法使用，嚴重侵害上訴
    人使用該車之權利，上訴人因此受有損害三十六萬六千元。上訴人得依民法一百
    八十五條規定，請求被上訴人負共同侵權行為之連帶損害賠償責任等情。爰求為
    命被上訴人應連帶給付三十六萬六千元及自支付命令送達翌日起至清償日止，按
    年息百分之五計付利息之判決。
    被上訴人則以：上訴人之配偶先前向被上訴人買受房屋時，並未買受系爭停車位
    ，但被上訴人同意上訴人得在被上訴人與建商及其他地主協議分得使用之停車位
    即系爭停車位上停放車輛，惟上訴人需支付使用費，倘二期未繳，即不得再使用
    上開停車位。本件上訴人自九十年十月份起即未依約繳納使用費，已達六期，被
    上訴人自得拒絕上訴人繼續使用被上訴人有使用權之上開停車位。又縱認被上訴
    人有將地下室升降機遙控器鎖碼，惟上訴人仍得以手動方式使用升降機，或通知
    被上訴人丁○○或向其他停車位使用人借用遙控器以駛出其所有之汽車，蓋被上
    訴人並未限制上訴人車輛之離去等語，資為抗辯。
二、經查兩造均不爭執下列事實：（一）上訴人之配偶辜瓊珠於八十八年十二月三十
    日買受門牌號碼臺北市○○路○段十八巷二十五號二樓之建物及其坐落土地臺北
    市○○區○○段一小段第六九一地號（權利範圍萬分之七九○），並於八十九年
    三月七日辦理所有權移轉登記完竣。（二）上訴人於九十年間經被上訴人二人及
    其他停車位使用人同意，得於按月繳納使用費（每月一千元）後，使用中華第一
    大樓地下二樓第五號停車位，如逾二期未繳費，遙控器將失效無法使用。（三）
    上訴人有將其所有之車排號碼ＣＮ－五一一七號自小客車停放該處，然上訴人遲
    未繳納九十年十月份起至九十一年三月份止之使用費，當時主任委員即被上訴人
    丁○○並於九十一年三月二十七日通知上訴人應於同年月三十一日前繳清使用費
    ，及將車輛移除。但上訴人並未依言辦理，被上訴人丁○○即自同年四月間至九
    月間止，將上訴人所使用之地下室升降機遙控機予以鎖碼，上訴人所有之上開車
    輛因而無法自由進出中華第一大樓地下二樓之停車場。復有兩造分別提出之被上
    訴人丁○○九十一年三月二十七日通知、中華第一大樓地下車庫使用費分攤收訖
    表、不動產買賣契約書、土地登記謄本、建物登記謄本附卷可稽（見原審卷第一
    六頁、第五八頁、第七一頁至第八三頁），自堪信為真實。
三、至上訴人主張被上訴人明知伊有停車位使用權，竟於九十一年四月間，將伊所使
    用之遙控器鎖碼，致伊所有之車輛無法離去系爭地下二樓停車場而無法使用，侵
    害伊使用該車之權利云云，則為被上訴人所否認，並以前揭情詞置辯。按侵權行
    為，須以故意或過失不法侵害他人之權利為要件（最高法院十七年上字第三五號
    判例參照）。經查系爭停車位所坐落之位置乃台北市○○路○段十八巷內中華第
    一大樓之共同部分，故依民法第七百九十九條及公寓大廈管理條例第二條第四款
    及第五款之規定，自屬各區分所有權人所共有，並由各區分所有權人按其所有部
    分之價值分擔上開停車場之修繕費及其他負擔。次查上訴人之配偶乃系爭中華第
    一大樓之區分所有權人，已如前述，則上訴人自得依其配偶之授權而使用系爭停
    車場內之停車位。惟依上開說明，上訴人或其配偶亦有義務分擔上開停車場之修
    繕費及其他負擔。而查上訴人於使用系爭地下室停車位之初，即已向被上訴人允
    諾按月繳納保養汽車升降機使用費，如逾二期未繳費，被上訴人得使遙控器失效
    ，此亦為兩造所不爭執。茲被上訴人抗辯上訴人自九十年十月份起至九十一年三
    月份止均未按期繳納使用費，已達六期等語，亦為上訴人所不否認，復有上訴人
    自行提出之催請繳納使用費及將汽車駛離系爭停車場之通知為證（見原審卷第十
    六頁），自堪信為真實。雖上訴人另云：伊有繳納使用費，但被上訴人拒收。惟
    查上訴人係於九十一年二、三月間始擬繳納使用費，此業經證人許玉娟在原審到
    場證述：「我有幫原告（指上訴人）拿管理費給十二樓的被告（指被上訴人），
    拿了三次，時間大概在九十一年二、三月時，羅小姐請我拿給現任主委，第二次
    請他簽收，他不簽，就沒有交了，第三次他不在」」（見原審卷第一一二頁）。
    而查上訴人係於九十年十月份即未依約繳納使用費，故在九十一年二、三月間，
    上訴人實已早符合欠繳二期之要件，乃陷於給付遲延之中，故被上訴人丁○○以
    上訴人違反給付義務，將上訴人之遙控器予以鎖碼，亦屬合於約定之行為，並無
    何故意或過失之不法侵害行為。況查系爭中華第一大樓係於九十一年二月七日為
    新舊任主委交接，此亦經證人即新主委乙○○在原審到場證述明確（見原審卷第
    一一０頁），雖地下停車位部分尚未辦理移交且新舊雙方就帳冊之移交仍有爭執
    （見前揭頁），但被上訴人實已非該大樓之主委，故關於使用費之收取權人在當
    時即尚有爭執而非確定。故縱認被上訴人有於九十一年二、三月間拒收使用費之
    行為，亦屬不可歸責於被上訴人之情事。此外被上訴人丁○○復已於九十一年三
    月二十七日通知上訴人因其有欠繳使用，應於九十一年三月底將其所有車輛駛停
    車場，並告知於九十一年四月間汽車升降機保養人員例行保養時將解除未擁有使
    用權者之遙控器（見原審卷第十六頁），則上訴人顯有預見其所有之系爭汽車如
    不於九十一年三月底駛離系爭停車場，將發生不能使用該汽車之結果，其明知有
    此可能，而仍拒絕將其所有之汽車駛離，則就不能使用其所有汽車之損害結果即
    應自負其責。況其於嗣後遙控器遭鎖碼時，亦會同新舊任主委處理汽車駛離停車
    場之事宜或向其他住戶借用其等之遙控器，或向法院聲請救濟，惟上訴人始終怠
    於為該等行為，其亦應就其不作為所造成之損害結果，自負其責。
四、綜上所述，被上訴人將上訴人所持有之遙控器鎖碼，既不構成侵權行為，則上訴
    人本於共同侵權行為之法則，請求被上訴人連帶給付三十六萬六千元及自支付命
    令送達翌日起至清償日止，按年息百分之五計算之利息，即屬無據，不應准許。
    從而，原審所為上訴人敗訴之判決，理由雖與本院不盡相同，但結論並無二致，
    仍應予維持。上訴意旨仍執前詞指摘原判決不當，求予廢棄改判，為無理由。
五、因本案事證已臻明確，兩造其餘主張陳述及所提之證據，經審酌後認不影響本判
    決之結果，爰不一一再予論述，附此敘明。
六、據上論結，本件上訴應認為無理由，依民事訴訟法第四百三十六條之一第三項、
    第三百八十五條第一項前段、第四百四十九條第二項、第七十八條，判決如主文
    。
中      華      民      國    九十三    年      一      月     三十     日
                                民事第一庭審判長法    官  謝碧莉
                                                法    官  呂淑玲
                                                法    官  蔡惠如
右為正本係照原本作成
不得上訴
中      華      民      國    九十三    年      一      月     三十     日
                                                書 記 官  楊秋鈴
